【裁判字號】    97,訴,723
【裁判日期】    980417
【裁判案由】    強盜等
【裁判全文】
臺灣臺北地方法院刑事判決               97年度訴字第723號
公  訴  人  臺灣臺北地方法院檢察署檢察官
被      告  乙○○
            甲○○
共      同
選任辯護人  葉智幄律師
上列被告因強盜等案件，經檢察官提起公訴（97年度偵字第5830
號、第5831號、第5834號），本院判決如下：
    主  文
乙○○、甲○○均無罪。
    理  由
一、公訴意旨略以：被告乙○○與被告甲○○（所涉強盜罪部分
    經國防部北部地方軍事法院以94年度信判字第55號判處有期
    徒刑7年2月確定）係兄弟關係，竟共同基於意圖為自己不法
    所有之犯意聯絡，於民國92年12月23日20時15分許，在臺北
    市大安區○○○路○段64 號地下1樓「戰略高手」網路咖啡
    店，以丁○○砸渠等朋友之場子，要與之談判為由，由甲○○強行勒住丁○○之脖子，強押至上揭網咖門口，並自其外
    套內取出客觀上可供作凶器使用之刀子一把，向丁○○恫稱
    ：「是不是你砸場子，如果是就把你殺了」等語，使丁○○
    不能抗拒，乙○○則在網咖中趁機取走丁○○置於電腦桌上
    之NOKIA7250型行動電話（手機序號：000000000000000號，
    內含遠傳電信0000000000號SIM卡一張）及皮夾一只（內有
    現金新台幣1千1百元、上課證、健保卡等物）得手。嗣經丁○○報警，經警依電話通聯紀錄查出乙○○曾使用丁○○遭
    強盜之電話後，於93年5月11日8時許，持搜索票至乙○○及
    甲○○之住處搜索，乙○○即向到場之員警承認與廖仲轅（
    涉嫌強盜罪嫌部分，業經無罪判決確定）共同為上開強盜犯
    行，後經甲○○到案表示該強盜案係其與廖仲轅所為，與乙○○無關，乙○○亦隨之改稱並未涉案，致廖仲轅因而經本
    署以93年度偵緝字第1680號提起公訴，乙○○及甲○○2人
    在臺灣高等法院94年度上訴字第3699號廖仲轅涉嫌強盜案件
    審理中，再基於共同犯意聯絡，明知廖仲轅於案發當日並未
    與甲○○至戰略高手店，亦無參與強盜丁○○之財物，且廖
    仲轅亦未交付1千1百元予甲○○，廖仲轅當日亦無向甲○○
    借用行動電話，0000 000000號行動電話亦非廖仲轅所持用
    ，及0000000000號行動電話係乙○○使用等事實，乙○○及
    甲○○仍在該案於95年5月30日11時許、96年7月3日10時許
    審理時，接續對上開於廖仲轅涉嫌強盜案件有重要關係之事
    項，於供前具結後，而為不實之證述，因認被告乙○○涉犯
    刑法第168條偽證罪、第330條第1項加重強盜罪嫌，被告甲○○涉犯刑法第168條偽證罪嫌等語。
二、按犯罪事實應依證據認定之，無證據不得認定犯罪事實；刑
    事訴訟法第15 4條定有明文。又不能證明被告犯行者，應諭
    知無罪之判決，刑事訴訟法第301條第1項亦定有明文。復查
    刑事訴訟法第161條已於91年2月8日修正公布，修正後同條
    第1項規定：檢察官就被告犯罪事實，應負舉證責任，並指
    出證明之方法。因此，檢察官對於起訴之犯罪事實，應負提
    出證據及說服之實質舉證責任。倘其所提出之證據，不足為
    被告有罪之積極證明，或其闡明之證明方法，無從說服法官
    以形成被告有罪之心證，基於無罪推定之原則，自應為被告
    無罪判決之諭知。又刑事訴訟上證明之資料，無論其為直接
    證據或間接證據，均須達於通常一般之人均不致於有所懷疑
    ，而得確信其為真實之程度，始得據為有罪之認定，若其關
    於被告是否犯罪之證明未能達此程度，而有合理性懷疑之存
    在，致使無從形成有罪之確信，根據「罪證有疑，利於被告
    」之證據法則，即不得遽為不利被告之認定，其以情況證據
    （即間接證據）斷罪時，尤須基於該證據在直接關係上所可
    證明之他項情況事實，本乎推理作用足以確證被告有罪，方
    為合法，不得徒憑主觀上之推想，將一般經驗上有利被告之
    其他合理情況逕予排除，此觀諸最高法院32年度上字第67號
    判例意旨亦甚明確。
三、公訴人認被告乙○○涉犯偽證及加重強盜罪嫌，被告甲○○
    涉犯加重強盜罪嫌，無非係以被告乙○○、甲○○之供述，
    證人廖仲轅、丁○○、謝宗基、顏筱雯、丙○○之證述及行
    動電話通聯紀錄一份、國防部高等軍事法院97年2月18日高
    等院字第097000273號函、同法院95年法仁判字第013號判決
    、臺灣高等法院94年度上訴字第3699號刑事判決及全卷為其
    論據。
四、訊據被告乙○○否認有何加重強盜及偽證之犯行、被告甲○○則否認有偽證之犯行，被告乙○○辯稱：伊並無犯本件加
    重強盜罪及伊所陳述均為真實，並無偽證等語，被告甲○○
    則辯稱：伊所陳述均為實在並無偽證等語。
五、被告乙○○涉犯強盜罪部分：
（一）被害人即證人丁○○於偵查中證稱：當日是晚上，而且當
      時恐嚇我的人頭髮比較長，所以警訊時指認的相片是頭髮
      較長的被告（即乙○○），現在二人都是短頭髮，聲音是
      甲○○比較像，但陳述內容與當時情況不合等語（見93年
      度偵字第13625號偵查卷頁66），又於偵查中證稱：應是
      甲○○，上次在庭上聽聲音我認為是甲○○，恐嚇的時候
      他講台語，口音與甲○○一樣，在警局時因為警察只有給
      我看照片，乙○○的頭髮跟恐嚇我的人一樣，我沒有看到
      甲○○的照片，也沒有讓我聽到他們講話，所以才指認乙○○，上次看過他們二人，我確定應該是甲○○恐嚇我，
      因為當時甲○○拉我出網咖，靠我很近，我不敢直視他，
      所以比較不確定等語（見93年度偵字第13625號偵查卷頁
      81 至82），嗣後於本院94年度訴字第847號案件中證稱：
      「我在玩遊戲的時候，就有二個人，在網咖內部閒晃，其
      中較矮的，走到電腦的旁邊，勒住我的脖子，把我從B1的
      網咖拉到一樓，在一樓的門口，矮個子的問有無砸他的朋
      友場子，因為他說台語，我因為緊張的情況下，一時無法
      言語，我就只有表示啊、啊，後來他又用台語講了一次，
      我就說沒有，他又講說如果有，我當場就把你殺了，他就
      有亮刀給我看，過沒多久，比較高的就從B1上來，他就跟
      比較矮的說抓錯人了，高個子的就叫我趕快下去，當我下
      去的時候，就有一位小姐，跟我說，剛剛有一位高高的人
      從位置拿走一個長夾及手機，同樣在網咖的玩家跟我說，
      也有看到高高的背後插著一把長長的刀，所以沒有上來找
      我，當時我就報警了」、「高的就是被告（即廖仲轅），
      矮的就是剛剛出去的證人甲○○」等語（見本院94年度訴
      字第847號卷頁77至78），並於本院審理時證稱：「（問
      ：你能確定在法庭之被告乙○○就是九十二年十二月二十
      三日拿走你手機及皮包的人嗎？）（答：我可以很明白確
      定乙○○不是拿走皮包的那個人）」、「（問：你曾經在
      法庭上作證說拿走你手機及黑色長夾的人比甲○○高，是
      否實在？）（答：是的）」、「（問：你現在看在法庭的
      被告乙○○、甲○○的身高，乙○○會比甲○○高嗎？（
      請被告兩人起立））（答：甲○○比較高，乙○○比較矮
      ）」、「（問：所以你能夠很確認被告乙○○不是歹徒？
      ）（答：是的）」等語（見本院97年10月31日審理筆錄）
      ，是從上開證人鄭為鈞於偵審中均明白確認被告乙○○並
      非強盜其財物之二人之一，是本件被告乙○○是否如公訴
      人所言犯有本件強盜罪嫌有疑義。
（二）再縱使0000000000號行動電話如公訴人所言係乙○○平常
      使用，然本件案發當天，被告乙○○亦不排除將
      0000000000號行動電話借予他人使用之可能性，是尚不得
      遽認被告乙○○平常使用0000000000號行動電話即認定其
      有於現場強盜，仍應輔以其他之證據，以排除其餘可能，
      否則基於前述罪疑唯輕之原則，仍應為有利於被告乙○○
      之推定。
（三）是從被害人丁○○明確指認被告乙○○未參與強盜、且被
      告乙○○之行動電話於案發當時亦可能借他人使用之可能
      性，依上述罪疑利益歸被告原則，應為有利被告乙○○之
      認定，被告乙○○被訴加重強盜應為無罪之諭知。
六、被告乙○○、甲○○涉犯偽證部分：
    經查廖仲轅雖經臺灣高等法院94年度上訴字第3699號判決無
    罪確定，此有上開判決書及全卷資料可稽，然被害人丁○○
    於警訊、偵查及本院94年度訴字第847號案件審理中均明確
    指認廖仲轅為強盜其財物之人，是縱使臺灣高等法院94年度
    上訴字第3699號判決判廖仲轅無罪，然是否即可認定被告乙○○及甲○○所述為不實，構成偽證罪，顯有疑義，是被告
    二人所述應不構成偽證罪。
七、綜上所述，本件不能證明被告乙○○有犯強盜及偽證罪，被
    告甲○○有犯偽證罪此外，復查無其他積極證據足以證明被
    告確有前述犯行，揆諸前揭規定及判例意旨，不能證明被告
    被訴之犯行，自應為被告二人為無罪之諭知。
據上論斷，應依刑事訴訟法第301 條第1 項，判決如主文。
本案經檢察官江貞諭到庭執行職務
中    華    民    國    98    年    4    月    17    日
                  刑事第八庭審判長法  官  陳德民
                                  法  官  楊蕙芬
                                  法  官  陳芃宇
上正本證明與原本無異。
如不服本判決，應於判決送達後10日內，向本院提出上訴狀。
                                  書記官  黃鈴容
中    華    民    國    98    年    4    月    17    日


司法院資訊處製作；財團法人民間司法改革基金會備份。
